【裁判字號】    92,上易,25
【裁判日期】    920925
【裁判案由】    違反懲治走私條例案件
【裁判全文】
福建高等法院金門分院刑事判決                      九十二年度上易字第二五號
    上訴人
    即被告  甲○○
右上訴人因違反懲治走私條例案件，不服福建金門地方法院九十一年度易字第五八號
，中華民國九十二年七月二十八日第一審判決（起訴案號：福建金門地方法院檢察署
九十一年度偵字第一八四、二二五、三四四號），提起上訴，本院判決如左：
    主  文
原判決關於甲○○部分撤銷。
甲○○共同以運送未逾公告數額之走私物品為常業，處有期徒刑肆月，如易科罰金，
以參佰元折算壹日。扣案之大陸劍南春酒陸拾瓶、大陸九龍酒肆拾貳瓶、老掌櫃酒肆
拾捌瓶、大陸花生壹佰柒拾公斤，均沒收。
    事  實
一、甲○○係「金門快遞行」員工，與林玄堂（業經原審判處有期徒刑陸月，上訴本
    院撤回確定）共同意圖營利，並基於私運未逾公告數額之管制物品農產品花生、
    海蚵及大陸私酒之常業犯意，自民國九十年十月間某日起，由林玄堂自行與大陸
    不詳姓名綽號「寶友」之成年男子，共同將大陸農產品花生、海蚵、大陸私酒運
    至金門縣金沙鎮田墩海堤，並載至其位於金門縣金沙鎮埔山里下塘頭五十一號之
    住處藏放，再由林玄堂交任職「金門快遞行」之甲○○將大陸農品花生、海蚵及
    大陸私酒運送進入台灣，每次運送大陸私酒六至十瓶，海蚵自九十一年三月初起
    ，至同年四月二十九日查獲為止，共寄十七件，每次數量逾百公斤（未逾一千公
    斤或完稅價格新台幣十萬元）共重九千零九十五公斤，以之為常業。嗣於九十一
    年四月二十九日上午十時三十分許，經警持搜索票在林玄堂前揭住處搜得金門快
    遞行託運單三十八張、便條紙帳單二張及筆記本帳簿二本等物品；在甲○○位於
    金門縣金沙鎮大洋里新前墩二十四號之住處搜得大陸瀘州老窖酒一百零八瓶（屬
    甲○○個人所有）及林玄堂託運之大陸劍南春酒六十瓶、大陸九龍酒四十二瓶、
    老掌櫃酒四十八瓶、大陸花生一百七十公斤、遠東空公司貨運通知單十七張。
二、案經金門縣警察局移送福建金門地方法院檢察署偵查起訴。
    理  由
一、訊據上訴人即被告甲○○直承有接受林玄堂託運之酒類、花生及海蚵至台灣之事
    實，否認有與之共同以運送走私物品為常業之犯行，辯稱：伊係「金門快遞行」
    之員工，並不知林玄堂託運者係大陸走私物品，伊為推廣業務而介紹蚵民予林玄
    堂認識，並未陪林玄堂去買過海蚵，亦不知海蚵係屬走私進口，並未與林玄堂共
    同以運送走私物品為常業云云。
二、惟查：
（一）、被告甲○○與林玄堂運送大陸海蚵部分：查共同被告林玄堂向蚵農收購海蚵
        之數量，其中蔡耳約一百二十公斤、林水吉約十公斤、呂也好約三十公斤、
        林順卿約十五公斤、林洪麥約三十公斤、林吳笑約五公斤、林陳晉治約二十
        公斤、林水炎約五市斤（折合二點五公斤）、洪葉約十公斤、張秀琴約三十
        公斤，其餘證人即蚵農林振邦等十二人則均指未曾與被告林玄堂、甲○○進
        行海蚵之交易，有偵訊筆錄附卷可稽。上開被告林玄堂、甲○○收購海蚵之
        數量，約二百七十五公斤，此與被告林玄堂所寄出的數量九千零九十五公斤
        相去甚遠，而被告甲○○係金門人，長期居住在金門，並親自陪同共同被告
        林玄堂前往小金門拜訪蚵農，自不可能不了解蚵農的產量，被告林玄堂在兩
        個月內寄送十七次，每次數量逾百公斤，計九千零九十五公斤，被告甲○○
        豈會不知來源有問題？且據共同被告林玄堂於檢察官偵查中供稱：「因為海
        關要求要蓋印章，所以甲○○才去刻章，都有跟蚵民講，他們都有同意，不
        是我做的．．．」等語（見九十一年九月五日訊問筆錄，九十一年度偵字第
        三四四號卷第一八六頁），而證人即蚵農陳清區等表示：切結書只有簽名，
        交貨量並未記載等語，顯見海蚵需經金門漁會許可，並繳交管理費後，始可
        運往台灣，被告甲○○並代辦手續，是切結書上之數量並非蚵農填寫，被告
        甲○○亦知之甚稔，足見被告甲○○確有與共同被告林玄堂以合法掩護非法
        ，名義上向小金門蚵農收購海蚵，實際上係由共同被告林玄堂向大陸大量走
        私海蚵，魚目混珠，以小金門蚵農的切結書來掩飾林玄堂走私的事實甚明。
        故被告甲○○辯稱其不知道海蚵係走私的云云，係卸責之詞，不足採信。此
        外，並有遠東航空公司貨運通知單影本十七張、現場查扣蚵農即證人蔡耳等
        二十四人之木質私章、切結書影本二十份附卷足憑。
（二）、被告甲○○雖否認有與共同被告林玄堂私運花生及大陸酒之事實，惟被告甲
        ○○於警訊中業已供承：「因為目前金門市面大陸物品很多，所以他（指被
        告林玄堂）請我幫忙將一些大陸酒、花生運至機場代為託運，如果不能通過
        安檢就將該物品暫時存於公司。」等語（見九十一年四月二十九日警訊筆錄
        ），核與共同被告林玄堂於警訊時所供：「我是依台灣市場訂貨的物品及數
        量，而決定要走私多少物品上來，我每次交給金門快遞公司十件左右，每次
        至少六至十瓶不等。因為並不是皆能順利通關，所以獲利僅可糊口。」、「
        我是以大哥大和大陸綽號『寶友』的男子聯絡。我們是在金沙鎮田墩海堤走
        私交易。」（見九十一年四月二十九日警訊筆錄），於檢察官偵查中復供稱
        ：「（我）九十年十月份開始走私大陸酒。走私的物品以大陸酒為主，花生
        、干貝等雜貨是寄給親戚的．．．」、「（甲○○知否你託他們運的是大陸
        酒？）知道。」（見九十一年九月五日訊問筆錄，九十一年度偵字第三四四
        號卷第一八頁）等語相符，復有扣案物品、貨運單影本一紙、通知單影本二
        紙可稽，事證亦屬明確。
（三）、綜上所述，被告甲○○確有與共同被告林玄堂共同以運送走私物品為常業之
        犯行，情極灼然，所辯不知林玄堂託運者係大陸走私物品，亦不知海蚵係屬
        走私進口，並未與林玄堂共同以運送走私物品為常業云云，核屬臨訟飾卸之
        詞，應無足取。事證明確，被告甲○○之犯行，堪以認定。
三、按自大陸地區私運物品進入台灣地區，或自台灣地區私運物品前往大陸地區者，
    以私運物品進口、出口論，適用本條例規定處斷，懲治走私條例第十二條定有明
    文。核被告甲○○所為，係犯修正前懲治走私條例第八條第二項之以運送未逾公
    告數額之走私物品為常業罪。被告行為後，懲治走私條例第八條於九十一年六月
    二十六日修正公布，並自同年月二十八日生效，修正後第一項法定刑有期徒刑部
    分，由三年以下修正為五年以下；罰金刑部分，由新台幣十五萬元以下，修正為
    三百萬元以下，經新舊法比較結果，舊法有利於被告，依刑法第二條第一項但書
    規定，應適用修正前之懲治走私條例第八條第二項之規定處斷。被告甲○○與林
    玄堂間就前開犯行，有犯意聯絡及行為分擔，均為共同正犯。至於行政院公告之
    管制物品項目及其數額，其中丙項第一款，雖經行政院於九十年十二月二十七日
    公告刪除，並自九十一年一月一日生效，但此屬於事實之變更，不影響被告罪責
    之認定，併予敘明。
四、原審認被告甲○○罪證明確，予以論罪科刑，固非無見。惟九十一年四月二十九
    日上午十時三十分許，於共同被告林玄堂住處搜得之中國名酒古井貢酒五箱計六
    十瓶、丹鳳佳釀二十箱計二百四十瓶、貴州九龍王酒十箱計六十瓶、紅星二鍋頭
    酒七瓶、貴州茅台酒一盒、花生四十八包，係共同被告林玄堂所私運進口，尚未
    交由被告甲○○運送；而扣案之五糧液酒十二瓶、酒鬼酒六瓶，係共同被告林玄
    堂所自行私運進口並自行交由嘉揚國際快遞公司運送之事實，已迭據共同被告林
    玄堂、證人楊居先於偵查中供述甚明，顯均與被告甲○○無涉，原審除於共同被
    告林玄堂之罪刑項下宣告沒收外，復於被告甲○○之罪刑項下宣告沒收，容有未
    洽。被告上訴意旨，未指摘及此，其否認犯罪，指摘原判決不當，雖無理由，惟
    原判決此部分既有可議，自應由本院就此部分予以撤銷改判。爰審酌被告甲○○
    為貪圖託運費用利益，無視政府管制物品運送之禁令，而運送走私物品，惟所得
    利益尚非鉅大，及其犯罪之手段、生活狀況、品行、智識程度、犯罪所生之危害
    、犯罪後之態度等一切情狀，量處如主文第二項所示之刑，並諭知易科罰金之折
    算標準。扣案之私酒，除大陸瀘州老窖酒一百零八瓶屬被告甲○○個人所有，與
    本案無關，已經被告甲○○陳明，核與被告林玄堂供述相符，另於共同被告林玄
    堂住處搜得之中國名酒古井貢酒五箱計六十瓶、丹鳳佳釀二十箱計二百四十瓶、
    貴州九龍王酒十箱計六十瓶、紅星二鍋頭酒七瓶、貴州茅台酒一盒、花生四十八
    包，係共同被告林玄堂所私運進口，尚未交由被告甲○○運送，而扣案之五糧液
    酒十二瓶、酒鬼酒六瓶，係共同被告林玄堂所自行私運進口並自行交由嘉揚國際
    快遞公司運送之事實，亦已迭據共同被告林玄堂、證人楊居先於偵查中供述甚明
    ，均與被告甲○○無涉，不應於本案宣告沒收外，其餘扣案之大陸劍南春酒六十
    瓶、大陸九龍酒四十二瓶、老掌櫃酒四十八瓶、大陸花生一百七十公斤，係共同
    被告林玄堂所有供本件共同犯罪所用之物，應依刑法第三十八條第一項第二款宣
    告沒收之（上開酒類就被告甲○○而言，非依菸酒管理法查獲，自毋庸依該法宣
    告沒收，併予敘明）；至於其他扣案之物，不能證明係違禁物，或被告所有供犯
    罪所用或因犯罪所得之物，爰不予宣告沒收，併此敘明。
據上論斷，應依刑事訴訟法第三百六十九條第一項前段、第三百六十四條、第二百九
十九條第一項前段，修正前懲治走私條例第八條第二項、第十一條、第十二條，刑法
第二條第一項但書、第二十八條、第四十一條第一項、第三十八條第一項第二款，罰
金罰鍰提高標準條例第二條，判決如主文。
本案經檢察官張啟彬到庭執行職務。
中      華      民      國    九十二    年      九      月    二十五    日
                              福建高等法院金門分院刑事庭
                                  審判長法  官  陳  中  和
                                        法  官  王  聰  明
                                        法  官  李  行  一
右正本證明與原本無異。
不得上訴。
中      華      民      國    九十二    年      十      月     十三     日
                                        書記官  李  麗  鳳
附錄：本判決論罪科刑法條全文
懲治走私條例第八條：
以私運未逾公告數額之管制物品或應稅物品進口﹑出口為常業者，處三年以下有期徒
刑﹑拘役或科或併科新台幣十五萬元以下罰金。
以運送、銷售或藏匿前項之走私物品為常業者，亦同。


司法院資訊處製作；財團法人民間司法改革基金會備份。
